【裁判字號】    97,訴,2502
【裁判日期】    971030
【裁判案由】    槍砲彈藥刀械管制
【裁判全文】
臺灣板橋地方法院刑事判決              97年度訴字第2502號
公  訴  人  臺灣板橋地方法院檢察署檢察官
被      告  乙○○
選任辯護人  鄭仁壽律師
上列被告因槍砲彈藥刀械管制條例案件，經檢察官提起公訴（97
年度偵字第8480號），本院判決如下：
    主      文
乙○○未經許可，持有具殺傷力之空氣槍，處有期徒刑壹年陸月
，併科罰金新臺幣貳萬元，罰金如易服勞役，以新臺幣壹仟元折
算壹日，扣案之中國大陸LISTONE 製LAR 1000 Magnum 型空氣槍
（槍枝管制編號：0000000000號）、鉛製喇叭彈（直徑4.5mm）
壹盒均沒收；又未經許可，持有可發射金屬具有殺傷力之氣體動
力式槍枝，處有期徒刑壹年陸月，併科罰金新臺幣貳萬元，罰金
如易服勞役，以新臺幣壹仟元折算壹日，扣案之氣體動力式槍枝
壹支（槍枝管制編號：0000 000000 號，含外接高壓鋼瓶壹個）
沒收；又未經許可，持有可發射金屬具有殺傷力之氣體動力式槍
枝，處有期徒刑壹年陸月，併科罰金新臺幣貳萬元，罰金如易服
勞役，以新臺幣壹仟元折算壹日，扣案之氣體動力式槍枝壹支（
槍枝管制編號：0000000000號）沒收。徒刑及罰金刑部分應執行
有期徒刑貳年，併科罰金新臺幣伍萬元，罰金如易服勞役，以新
臺幣壹仟元折算壹日。緩刑伍年，緩刑期間付保護管束，並應於
緩刑期間，向檢察官指定之公益團體、地方自治團體或社區，提
供壹佰小時之義務勞務，另應向公庫支付新臺幣伍萬元。
    事      實
一、乙○○明知具有殺傷力之空氣槍，或可發射金屬具殺傷力之
    氣體動力式槍枝，均受槍砲彈藥刀械管制條例所管制，非經
    主管機關許可，皆不得持有，竟仍在未經許可之情形下，先
    於民國96年7、8月間某日，前往位在桃園縣大溪鎮○○路13
    5 號之阿偉槍館，向湯喬偉以新臺幣（下同）4 萬5 千元之
    代價，購入具有殺傷力之中國大陸LISTONE 製LAR1000 Mag-
    num 型空氣槍1 支（槍枝管制編號：0000000000號，下稱甲
    槍），而未經許可持有之；復於同年11月間某日，在其位於
    臺北縣樹林市○○路○ 段446 號2 樓住處內，利用網際網路
    連結雅虎奇摩拍賣網站，並於網路賣場BBTARGET向拍賣帳號
    為hojetion12之甲○○（另由本院審理中）購得SP100 型，
    以外接高壓鋼瓶內氣體為發射動力之氣體動力式槍枝1 支（
    槍枝管制編號：0000000000號，下稱乙槍），亦未經許可持
    有之；再於同月某日，於上開住處藉相同之連結網站購買方
    式，自拍賣帳號toycity168使用者處，另以2,135 元之價格
    購得PB2 型，藉外接小型高壓氣體鋼瓶內氣體為發射動力之
    氣體動力式槍枝1 支（槍枝管制編號：0000000000號，下稱
    丙槍）後，又未經許可持有之。嗣經警於97年3 月4 日9 時
    25分許持本院核發之搜索票至乙○○上址住處搜索，並扣得
    前述3 支槍枝，及4.5mm 鉛製喇叭彈1 盒、0.43g 加重BB彈
    1 包、12g 小鋼瓶45支。
二、案經臺北市政府警察局移送臺灣板橋地方法院檢察署檢察官
    偵查起訴。
    理      由
壹、證據能力部分：
一、按刑事訴訟法第208條規定：「法院或檢察官得囑託醫院、
    學校或其他相當之機關、團體為鑑定，或審查他人之鑑定，
    並準用第203 條至第206 條之1 規定；其須以言詞報告或說
    明時，得命實施鑑定或審查之人為之。第163 條第1 項、第
    166 條至第167 條之7 、第202 條之規定，於前項由實施鑑
    定或審查之人為言詞報告或說明之情形準用之。」惟司法警
    察等偵查輔助人員於案件未移送檢察官偵查前之調查犯罪階
    段，為查明槍彈有無殺傷力，資為移送檢察官偵查之依據，
    乃先行將槍、彈證物送請檢察機關概括選任之專責鑑定機關
    實施鑑定（此與查獲毒品先送衛生機關鑑定相同），基於檢
    察一體原則，該鑑定機關亦應視同受承辦檢察官所選任或囑
    託而執行鑑定業務，其等出具之書面鑑定報告乃現行刑事訴
    訟法第206 條所定之鑑定人書面報告，應具有證據能力。查
    內政部警政署刑事警察局（下稱刑事警察局）係經臺灣高等
    法院檢察署檢察長概括選任鑑定槍彈有無殺傷力之鑑定機關
    ，依上開說明，同時參酌刑事警察局係國內專責鑑定槍彈機
    關，本案被告乙○○、辯護人及公訴人對於刑事警察局所出
    具之97年4 月22日刑鑑字第0970036155號槍彈鑑定書之證據
    能力亦表示不爭執，是上開槍彈鑑定書應有證據能力。
二、至於扣案物品及查獲照片，均非供述證據，本即無傳聞法則
    之適用，且上開物證既皆無非法取得之疑慮，與本案復具有
    關聯性，自應認有證據能力。
貳、實體方面：
一、上揭犯罪事實，業據被告於本院審理時坦承不諱，且查被告
    持有之甲槍，係中國大陸LISTONE 製LAR 1000 Magnum 型，
    口徑4.5mm 之空氣槍，可裝填鉛彈加以射擊，經刑事警察局
    鑑定結果，認該槍係屬空氣槍，且係以彈簧帶動活塞壓縮空
    氣為發射動力，經以鉛彈測試3 次，其中直徑4.5mm 、0.56
    g 鉛彈最大發射速度為302 公尺/ 秒，計算其動能為25焦耳
    ，換算其單位面積動能為160 焦耳/ 平方公分；被告持有之
    乙槍，可裝填金屬彈丸發射，經刑事警察局鑑定結果，認該
    槍屬氣體動力式槍枝，以外接高壓鋼瓶內氣體為發射動力，
    經以金屬彈丸測試3 次，其中彈丸（直徑6.0mm 、重量0.88
    g） 最大發射速度為196 公尺/ 秒，計算其動能為16焦耳，
    換算其單位面積動能為59焦耳/ 平方公分；至於被告持有之
    丙槍，可裝填金屬彈丸發射，經刑事警察局鑑定結果，亦認
    該槍枝屬氣體動力式槍枝，以小型高壓氣體鋼瓶內氣體為發
    射動力，經以金屬彈丸測試3 次，其中彈丸（直徑6.0mm 、
    重量0.88g） 最大發射速度為125 公尺/ 秒，計算其動能為
    6.9 焦耳，換算其單位面積動能為24焦耳/ 平方公分，以上
    鑑定結果均有該局97年4 月22日刑鑑字第0970036155號槍彈
    鑑定書乙份在卷可稽，又依上開鑑定書所載殺傷力之相關數
    據：（一）日本科學警察研究所之研究結果，彈丸單位面積
    動能達20焦耳/ 平方公分，則足以穿入人體皮肉層；（二）
    本局對活豬作射擊測試結果，彈丸單位面積動能達24焦耳/
    平方公分，則足以穿入豬隻皮肉層；（三）美國軍醫總署定
    義：彈丸撞擊動能達58磅呎（約78．6 焦耳），則足以使人
    喪失戰鬥能力。被告持有之前開3 支槍枝經試射結果，單位
    面積動能均已超過日本科學警察研究所研究彈丸單位面積動
    能達20焦耳/ 平方公分，足以穿入人體皮肉層，及皆已達刑
    事警察局對活豬作射擊測試，彈丸單位面積動能達24焦耳/
    平方公分，足以穿入豬隻皮肉層之結果，堪認該等槍枝均屬
    具殺傷力之空氣槍，及可發射金屬之氣體動力式槍枝，另有
    上開槍枝與4.5mm 鉛製喇叭彈1 盒扣案足佐，及查獲照片可
    為對照，該等補強證據既已足資擔保被告所為之上開任意性
    自白之真實性，是本案事證已明確，被告犯行洵堪認定，應
    予依法論科。
二、核被告所為，係犯槍砲彈藥刀械管制條例第8條第4項之未經
    許可持有具有殺傷力之空氣槍，及可發射金屬具有殺傷力之
    氣體動力式槍枝罪。被告先後於相異時地，向不同賣家購入
    前開3 支槍枝進而持有，犯意顯屬有別，行為亦得區分，自
    應分論併罰。查被告僅因己身收藏把玩之興趣，因而購入持
    有上開3 支槍枝，無證據顯示其存有何等更進一步之不法目
    的，而前述槍枝經鑑定結果，雖因各自之單位面積動能均超
    過20焦耳/ 平方公分，然嚴格言之，究與一般制式槍枝所具
    有之高度殺傷力程度有所不同，被告本案之持有槍枝情節核
    屬輕微，如科處法定最輕本刑，猶嫌過重，本案足以引起一
    般人之同情，其犯罪情狀尚堪憫恕，爰均依刑法第59條規定
    減輕被告所犯前開各罪之刑。爰審酌被告之素行、智識程度
    、犯罪之動機、目的、手段、未使用槍枝為其他對社會治安
    影響重大之犯罪行為，犯罪後除必要辯護部分外，始終坦認
    犯行之良好態度等一切情狀，分別量處如主文所示之刑，並
    就罰金刑部分，各諭知易服勞役之折算標準，並定其應執行
    之徒刑與罰金刑，及其易服勞役之折算標準，以示懲儆。又
    查被告未曾因故意犯罪而受有期徒刑以上刑之宣告，有臺灣
    高等法院被告前案紀錄表乙份在卷可稽，念及其行為動機及
    犯後態度，本院認被告經此偵審程序及刑之宣告應已知所教
    訓，前所宣告之刑以暫不執行為適當，故併依刑法第74條第
    1 項第1 款規定宣告緩刑5 年，以勵自新。又為使被告能以
    義務勞動方式彌補其犯罪所生損害，並使其能從中深切記取
    教訓，及為強化被告之法治及公共安全觀念，讓其得於緩刑
    期內深知警惕，避免其再度犯罪，爰併依刑法第74條第2 項
    第4 款、第5 款之規定，命被告向公庫捐款5 萬元，及應於
    緩刑期間，依執行檢察官之命令，向指定之公益團體、地方
    自治團體或社區，提供100小時之義務勞務，且依刑法第93
    條第1 項第2 款之規定，諭知於緩刑期間付保護管束。
三、扣案之甲、乙、丙槍枝，業經鑑定均具有殺傷力，已詳如前
    述，自屬違禁物，應依刑法第38條第1 項第1 款之規定宣告
    沒收。另警方同時查扣之4.5mm 鉛製喇叭彈1 盒，為被告所
    有，且係供本件犯罪所用之物，應依刑法第38條第1 項第2
    款之規定諭知沒收，至另扣得之0.43g 加重BB彈1 包、12 g
    小鋼瓶45支，非屬槍砲彈藥刀械管制條例所定之違禁物，且
    無從證明與本案犯罪事實有所關連，爰不併予宣告沒收。
據上論斷，應依刑事訴訟法第299條第1項前段，槍砲彈藥刀械管
制條例第8 條第4 項，刑法第11條前段、第59條、第42條第3 項
、第38條第1 項第1 款、第2 款、第51條第5 款、第51條第7款
、第74條第1 項第1 款、第2 項第4 款、第5 款、第93條第1項
第2 款，判決如主文。
本案經檢察官蘇振文到庭執行職務。
中    華    民    國    97    年    10    月    30    日
                  刑事第六庭審判長  法  官  胡堅勤
                                    法  官  曾淑娟
                                    法  官  盧軍傑
上列正本證明與原本無異。
如不服本判決，應於判決送達後十日內敘明上訴理由，向本院提
出上訴狀（應附繕本），上訴於臺灣高等法院。
                                    書記官  周玉茹
中    華    民    國    97    年    10    月    30    日
附錄本案論罪科刑法條全文：
槍砲彈藥刀械管制條例第8 條
未經許可，製造、販賣或運輸鋼筆槍、瓦斯槍、麻醉槍、獵槍、
空氣槍或第四條第一項第一款所定其他可發射金屬或子彈具有殺
傷力之各式槍砲者，處無期徒刑或五年以上有期徒刑，併科新臺
幣一千萬元以下罰金。
未經許可，轉讓、出租或出借前項所列槍枝者，處五年以上有期
徒刑，併科新臺幣一千萬元以下罰金。
意圖供自己或他人犯罪之用，而犯前二項之罪者，處無期徒刑或
七年以上有期徒刑，併科新臺幣一千萬元以下罰金。
未經許可，持有、寄藏或意圖販賣而陳列第一項所列槍枝者，處
三年以上十年以下有期徒刑，併科新臺幣七百萬元以下罰金。
第一項至第三項之未遂犯罰之。


司法院資訊處製作；財團法人民間司法改革基金會備份。
